【裁判字號】    98,交聲,2117
【裁判日期】    980825
【裁判案由】    違反道路交通管理處罰條例聲明異議
【裁判全文】
臺灣臺北地方法院交通事件裁定        98年度交聲字第2117號
                                    98年度交聲字第2118號
原處分機關  臺北市交通事件裁決所
異  議  人
即受處分人  甲○○
上列異議人即受處分人因違反道路交通管理處罰條例案件，對於
臺北市交通事件裁決所中華民國九十八年六月十一日所為之處分
（原處分案號：北市裁罰字第裁二二─ＺＩＱ○一○二七六號、
二二─ＺＩＱ○一二七五六號），聲明異議，本院裁定如下：
    主  文
異議駁回。
    理  由
一、按汽車行駛高速公路，於駛進收費站前，應依標誌指示預為
    減速慢行，並依規定標誌、標線、號誌指示或交通勤務警察
    指揮順序行駛過站繳費，高速公路及快速公路交通管制規則
    第二十三條定有明文。次按汽車行駛於應繳費之公路、橋樑
    、隧道或輪渡，不依規定繳費者，處汽車所有人或駕駛人新
    臺幣（下同）三千元以上六千元以下罰鍰，並追繳欠費，道
    路交通管理處罰條例第二十七條第一項定有明文。復按汽車
    行駛於高速公路、快速公路或設站管制之道路，有其他違反
    管制規定之行為，處汽車駕駛人六百元以上一千二百元以下
    罰鍰，同條例第三十三條第三項亦有明文。
二、原處分意旨略以：本件異議人即受處分人（下稱受處分人）
    甲○○駕駛車號五九○八─ＥＱ號自用一般小客貨車，於民
    國九十七年十二月二十八日下午六時五分許，行經國道高速
        公路頭城收費站北上第二車道時，未申裝ＯＢＵ即行駛
    於電子收費車道，經內政部警政署國道公路警察局依現場採
    證照片，認受處分人有「行駛於高速公路，於駛進收費站繳
    費時，未依標誌指示過站繳費」之違規事實，依道路交通管
    理處罰條例第三十三條第三項逕行掣發內政部警政署國道公
    路警察局公警局交字第ＺＩＱ○一○二七六號舉發違反道路
    交通管理事件通知單予以舉發。又受處分人因誤闖國道收費
    站電子收費（ＥＴＣ）車道，而未繳交通行費，經交通部臺
    灣區○道○○○路局委託遠通電收股份有限公司寄發高速公
    路通行費催繳通知單後，受處分人未於通知單上所記載之繳
    費期限即九十八年二月十日前補繳通行費，故為原舉發機關
    即臺灣區○道○○○路局國道公路警察局第九警察隊頭城分
    隊以受處分人有道路交通管理處罰條例第二十七條第一項「
    汽車行駛於應繳費之公路不依規定繳費」之違規行為，掣發
    內政部警政署國道公路警察局公警局交字第ＺＩＱ○一二七
    五六號舉發違反道路交通管理事件通知單予以舉發，嗣受處
    分人於應到案日期前向原處分機關提出申訴，經原處分機關
    函請舉發機關調查結果，仍認受處分人有上開違規行為，乃
    依道路交通管理處罰條例第三十三條第三項、同條例第二十
    七條第一項之規定，於九十八年六月十一日分別以北市裁罰
    字第裁二二─ＺＩＱ○一○二七六號、二二─ＺＩＱ○一二
    七五六號違反道路交通管理事件裁決書裁處受處分人罰鍰六
    百元及三千元。
三、受處分人聲明異議意旨略以：本人接獲遠通電收股份有限公
    司掛號寄發之補繳通行費通知，因耽擱而忘記，直至收到六
    百元之罰單即刻將此罰款繳交，後卻又接獲同一事件於九十
    八年四月二十日發出之三千元罰款通知，甚為不解，九十七
    年十二月二十八日中午時分本人與家人由臺北往宜蘭方向，
    經頭城收費站之人工收費車道時確實沒有收費，亦未見到管
    理人員，傍晚由宜蘭往臺北方向返回，再經頭城收費站，亦
    未見收費人員，罰單上所示之照片僅顯示車牌號碼，未顯示
    為何處，且照片下方之文字可另行鍵入，如何證明本人是誤
    走ＥＴＣ車道？為此聲明不服，請求撤銷原處分云云。
四、經查：
  (一)按高速公路通行費係屬規費性質，用路人於通過高速公路收
    費站時，即負有給付義務，暫不論使用電子收費車道時未完
    成扣款之原因為何，所負繳納高速公路通行費之義務，並不
    因此而免除，是受處分人該次未繳納之通行費，經催繳後未
    能於期限內補繳，原處分機關依道路交通管理處罰條例第二
    十七條第一項規定處汽車駕駛人罰鍰（舉發單號：ＺＩＱ○
    一二七五六號、裁決書字號：北市裁罰字第裁二二─ＺＩＱ
    ○一二七五六號），所針對者係逾期未補繳通行費之行為，
    此與受處分人於九十七年十二月二十八日誤闖ＥＴＣ車道而
    違反道路交通管理處罰條例第三十三條第三項之行為（舉發
    單號：第ＺＩＱ○一○二七六號、裁決書字號：北市裁罰字
    第裁二二─ＺＩＱ○一○二七六號），屬不同之違規行為，
    處罰之法規依據及所欲達成之行政目的亦有不同，先予敘明
    。
  (二)遠通電收股份有限公司受交通部臺灣區○道○○○路局之委
    託，寄發高速公路通行費催繳通知單，交由郵政機關向受處
    分人位於臺北市○○區○○街二四四巷二號三樓之戶籍地址
    即車籍地址送達，惟因未獲會晤本人，而於九十八年一月二
    十日交由與受處分人同居之母親簽收，以為送達等情，有遠
    通電收股份有限公司九十八年七月十七日總發字第○九八○
    ○七一一號函暨檢附之交通部臺灣區○道○○○路委託遠通
    電收股份有限公司補繳通行費及作業處理費通知單、高速公
    路局委託遠通電收公司辦理電子收費業務送達證書各一份在
    卷足憑（本院卷第三八至三九頁參照），故郵務機關將該催
    繳通知單送達於受處分人之住所，而不獲會晤應受送達之受
    處分人，將該通知單付與有辨別事理能力之同居人即受處分
    人之母親，係為合法之補充送達，上開催繳通知單既經與受
    處分人同住且當時有辨別事理能力之母親簽收，足認該催繳
    通知單業已合法送達。
  (三)又受處分人違規當日人工收費車道是否有人執勤一節，經本
    院函詢結果，九十八年元旦連續假期高速公路暫停收費時段
    為一月一日零時至七時、十九時至二十四時、一月二、三日
    零時至七時、一月四日零時至七時、十九時至二十四時，九
    十七年十二月二十八日高速公路全線各車道均正常收費，並
    未實施暫停收費，五九○八－ＥＱ號車過站時間為九十七年
    十二月二十八日下午六時五分許，該日為星期日且該時段為
    國道五號車流量最大之時段，下午六時至七時北上人工車道
    通過量高達一六八四輛次，屬車流高度密集時段，不可能發
    生無人執勤狀況，有交通部臺灣區○道○○○路局九十八年
    七月八日業字第○九八○○二二三五二號函暨所附該日頭城
    收費站收費員執勤之例行性工作證明文件及車流統計表在卷
    可參（本院卷第二三、二六至二九頁參照）。是以受處分人
    所辯：九十七年十二月二十八日中午經過頭城收費站之人工
    收費車道確實未收費且無收費員云云，不足可採。
  (四)再該電子收費車道架設有攝影系統，倘違規行駛ＥＴＣ車道
    ，攝錄系統即予拍照存證，系爭車輛確實違規行駛頭城北向
    ＥＴＣ車道（北向第二車道），並由ＥＴＣ車道攝錄系統攝
    錄在案，交通部臺灣區○道○○○路調閱系爭車輛過站後半
    小時（下午六時至六時三十分許）車道影像，均快速通行過
    站，過站車輛多屬ＥＴＣ用戶且皆當場執行ＯＢＵ扣款，有
    交通部臺灣區○道○○○路局九十八年七月八日業字第○九
    八○○二二三五二號函在卷可按（本院卷第二四頁參照），
    足認受處分人違規當日確係未申裝ＯＢＵ而行駛電子收費車
    道無訛，其違規行為，堪以認定，至受處分人辯稱照片下方
    之文字係另行鍵入云云，然此係員警為特定違規之時間及地
    點所為之說明，受處分人所辯純屬臆測而無證據可資佐證，
    無從據以解免受處分人之違規責任。
  (五)參以頭城收費站於電子收費車道前已有明顯標示以避免駕駛
    人誤闖一節，有遠通電收股份有限公司九十八年七月十七日
    總發字第○九八○○七一一號函暨所附頭城收費站電子收費
    車道標示及指示牌設置照片十一幀附卷可查（本院卷第三四
    至三六頁參照），是以頭城收費站於電子收費車道上方設有
    看板標示，車道左右及進站前亦有標示說明電子收費車輛所
    應遵循之行車方向，用以提醒用路人及早變換車道，受處分
    人行駛於國道高速公路自應隨時提醒、注意上開車道標示及
    指示牌設置，其未裝設ＯＢＵ而行駛電子收費車道自屬可歸
    責於己之事由。從而，受處分人上開所辯，均不足採信，本
    件受處分人違規行為明確，應依法裁罰。
五、綜上所述，受處分人駕駛其所有之車號五九○八─ＥＱ號自
    用一般小客貨車，於上揭時地，有「行駛於高速公路，於駛
    進收費站繳費時，未依標誌指示過站繳費」及「汽車行駛於
    應繳費之公路不依規定繳費」之違規行為，原處分機關依道
    路交通管理處罰條例第三十三條第三項、第二十七條第一項
    之規定，分別裁處受處分人六百元及三千元之罰鍰，核無違
    誤，本件異議為無理由，應予駁回。
據上論斷，應依道路交通案件處理辦法第十九條，裁定如主文。
中    華    民    國    98    年    8     月    25    日
                  交通法庭    法  官  徐淑芬
以上正本證明與原本無異。
如不服本裁定，應於送達後五日內，向本院提出抗告狀。
                              書記官  劉郅享
中    華    民    國    98    年    8     月    26    日


司法院資訊處製作；財團法人民間司法改革基金會備份。
